臺中高等行政法院判決
　　　　　　　　　　　　　　　　　　 96年度簡字第00380號
　　　　　　　　　　　　　　　.
原　　　告　甲○○
被　　　告　財政部臺灣省中區國稅局
代　表　人　乙○○
訴訟代理人　丙○○
上列當事人間因核發獎金事件，原告提起行政訴訟。本院判決如
下︰
　　主  文
原告之訴駁回。
訴訟費用由原告負擔。
　　事實及理由
一、事實概要：原告主張其持有一張民國（下同）95年11月至12
    月份之統一發票，票號：RN00000000，其末3位數字「963」
    與當期開獎頭獎號碼：00000000之末3位數字「963」相同，
    依統一發票中獎之第六獎規定，應獲獎新臺幣（下同）200
    元。原告前往兌領未獲，遂提起給付訴訟，請求被告給付系
    爭獎金暨遲延利息，併依行政訴訟法第7條規定請求損害賠
    償。
二、原告起訴意旨略以：統一發票主管機關是財政部，被告係財
    政部所屬機關，獎金係由財政部提撥營業稅收入百分之三而
    來，由財政部所屬國稅局經辦，因原告住臺中市，在被告轄
    區，故被告有義務給付原告系爭中獎獎金200元。惟原告至
    郵局及至被告所屬民權稽徵所兌領時，竟遭拒絕。原告於96
    年5月16日函請被告所屬民權稽徵所給付系爭獎金，仍未獲
    兌領。又原告為兌領系爭獎金，共耗時2小時，依基本工資
    每月15,840元計算，2小時為127元，此即為原告因兌獎遭拒
    之損害賠償金額等語，聲明求為判決：(一)被告應給付原告統
    一發票第六獎中獎獎金200元及自96年5月16日起至清償之日
    止依年利率百分之五計之遲延利息。(二)被告應賠償原告127
    元及自96年5月16日起至清償之日止依年利率百分之五計之
    遲延利息。被告則辯以：(一)程序部分，統一發票獎金之發給
    ，係由財政部委託臺灣郵政股份有限公司辦理，故因統一發
    票獎金涉訟者，依行政訴訟法第25條規定，應以臺灣郵政股
    份有限公司為被告。原告以財政部臺灣省中區國稅局為被告
    提起行政訴訟，當事人不適格，其訴欠缺權利保護要件。(二)
    實體部分，統一發票背面印製之統一發票領獎注意事項業已
    揭櫫：請領統一發票獎金應於領獎期間內向當地代發獎金單
    位領獎。本件95年11月至12月份期之統一發票於96年1月25
    日開獎，依規定，統一發票中獎人應於開獎日之次月6日起3
    個月內，向各地郵局或其轉委託辦理發獎業務之金融機構領
    取獎金，亦即應於96年2月6日至同年5月5日向各地郵局、中
    央信託局或三信商業銀行領取中獎獎金，原告遲至同年5月1
    6日始具函向被告所屬民權稽徵所聲請給付統一發票中獎獎
    金，顯已逾上開領獎期間。又原告至郵局請領統一發票中獎
    獎金其耗時2小時未能兌領，亦非可歸責被告所屬民權稽徵
    所，原告稱應賠償127元損害云云，尚非可採等語，求為判
    決駁回原告之訴。
三、按「為防止逃漏、控制稅源及促進統一發票之推行，財政部
    得訂定統一發票給獎辦法；其經費由全年營業稅收入總額中
    提出百分之三，以資支應。」、「本辦法規定事項，由財政
    部會同營業稅主管稽徵機關組設置專責單位（以下稱專責單
    位）負責執行。」、「統一發票獎金之發給，由專責單位委
    託金融機構辦理；必要時並得由受託之金融機構轉委託。」
    、「中獎人應於開獎日之次月六日起三個月內，向當地代發
    獎金單位領獎。」、「左列各款統一發票收執聯，不適用本
    辦法給獎之規定：．．．九逾規定領獎期限未經領取獎金者
    。」為加值型及非加值型營業稅法第58條、統一發票給獎辦
    法第2條、第7條第1項、第8條及第11條第9款定有明文。職
    是，統一發票給獎辦法乃財政部為執行防止逃漏營業稅、控
    制稅源及促進統一發票之推行等行政任務所訂定之行政命令
    ，而以懸賞之方式鼓勵社會大眾養成索取統一發票之習慣，
    具有公益之性質，則人民因統一發票中獎，而依此辦法向行
    政機關請求發給獎金，應屬公法法律關係，合先敘明。
四、次按，給付訴訟之被告，以原告主張有給付義務之人為被告
    ，至於被告是否確負給付義務，為原告之訴有無理由之問題
    ，不生當事人適格之問題。又「人民與受委託行使公權力之
    團體或個人，因受託事件涉訟者，以受託之團體或個人為被
    告。」行政訴訟法第25條規定甚明。查關於統一發票獎金之
    發給，前揭條文雖規定由財政部會同所設專責單位委託金融
    機構辦理，惟此種獎金之發給僅係單純事務之處理，性質上
    非公權力之行使，該受託金融機構自非受委託行使公權力之
    個人或團體，是並無適用行政訴訟法第25條之問題。被告辯
    稱，本件應以受託之臺灣郵政股份有限公司為被告，原告之
    訴當事人不適格云云，核非可採。如前所述，依統一發票給
    獎辦法規定，統一發票獎金之發給，係由財政部委託金融機
    構辦理，故財政部始為發給統一發票獎金之主管機關。被告
    非辦理統一發票獎金發給之權責機關，並無給付系爭獎金予
    原告之義務，則原告請求被告給付系爭統一發票獎金200元
    ，即無理由。再者，統一發票中獎人應於開獎日之次月六日
    起三個月內，向當地代發獎金單位領獎；統一發票收執聯逾
    規定領獎期限未經領取獎金者，不適用統一發票給獎辦法給
    獎之規定，為統一發票給獎辦法第8條及第11條第9款所明定
    ，亦如前述。查本件原告所提出之95年11月至12月份統一發
    票、票號：RN00000000，其領獎期間係自96年2月6日起至96
    年5月7日止，有原告起訴狀所附統一發票影本及95年11月至
    12月份統一發票中獎號碼單影本附卷可稽。原告自陳渠逾規
    定期限，遲至96年5月16日始請求兌領，是其所執統一發票
    收執聯已不適用統一發票給獎辦法給獎之規定，自不構成所
    稱第六獎規定應獲獎200元之要件，則原告請求給付系爭獎
    金暨遲延利息亦屬無據。另關於原告附帶請求損害賠償部分
    ，原告雖主張依行政訴訟法第7條規定提起，然並未說明其
    損害賠償之請求權基礎何在，本件依上所述，被告就系爭獎
    金之給付既無損害賠償之可歸責事由，則原告附帶提起損害
    賠償暨遲延利息，亦無理由。
五、綜上所述，本件原告提起給付訴訟附帶請求損害賠償，為無
    理由，其合併請求遲延利息即失所附麗，應併予駁回。兩造
    其餘訴辯事由均與本件判決結果不生影響，不逐一論述，併
    此敘明。
據上論結，本件原告之訴為無理由，依行政訴訟法第236條、第
195條第1項後段、第98條第1項前段，判決如主文。
中　　華　　民　　國　　96　　年　　10  　 月　 12   日
                    第四庭  法  官　許金釵
以上正本證明與原本無異。
如不服本判決，應於判決送達後20日內，以本訴訟事件所涉及之
法律見解具有原則性者，始得向本院提出上訴狀並表明上訴理由
，經最高行政法院許可，否則不得上訴；如於本判決宣示後送達
前提起上訴者，應於判決送達後20日內補提上訴理由書（均應依
對造人數提出繕本）。
中　　華　　民　　國　　96　　年　　10  　 月　 17   日
                            書記官  許騰云
